臺灣高等法院刑事裁定
110年度聲再字第374號
聲  請  人  徐灝喭



上列再審聲請人因違反毒品危害防制條例案件，不服本院105年
度上訴字第7號，中華民國105年2月25日第二審確定判決（原審
案號：臺灣基隆地方法院104年度重訴字第3號），聲請再審，本
院裁定如下：
    主  文
再審之聲請駁回。
    理  由
一、再審聲請意旨略以：聲請人即被告(下稱聲請人)因本院105
    年度上訴字第7號刑事判決(下稱原確定判決)認犯毒品危害
    防制條例第4條第1項之罪，判處有期徒刑16年。然依司法院
    釋字第185號解釋(新證據一)、司法院釋字第181號解釋(新
    證據二)等解釋文內容，本件聲請人於事實審法院已詳實供
    出毒品來源，因而查獲張俊俞，應有毒品危害防制條例第17
    條第1項減輕或免除其刑之適用，此攸關其有無減輕或免除
    其刑之適用，屬刑事訴訟法第163條第2項「對被告之利益有
    重大關係事項」，而為法院應依職權調查者，不待聲請人之
    主張或請求，原確定判決未予調查，自有應於審判期日調查
    之證據而未調查之違背法令；聲請人自得據新證據一司法院
    釋字第185號解釋、新證據二司法院釋字第181號解釋，依刑
    事訴訟法第420條第1項第6款規定，循再審程序請求救濟，
    以免冤獄等語。
二、按聲請再審應以再審書狀，敘述理由，附具原判決之繕本及
    證據，提出於管轄法院為之，刑事訴訟法第429條定有明文
    。所謂敘述理由，係指具體表明符合法定再審事由之原因事
    實而言。所稱證據，係指足以證明再審事由存在之證據。倘
    僅泛言有法定再審事由，而未敘明具體情形，或所述具體情
    形，顯與法定再審事由不相適合，或未提出足以證明再審事
    由存在之證據，均應認聲請再審之程序違背規定。再上開法
    定程式，刑事訴訟法再審編並無準用同法第三編有關上訴之
    規定，此種訴訟程式欠缺，法院無庸裁定命為補正，且再審
    係為原確定判決認定事實錯誤而設之救濟程序，聲請再審之
    對象應為確定之實體判決，故受理再審聲請之法院，應先審
    查再審之聲請是否具備合法條件，若其聲請再審之程序違背
    規定時，即應以其聲請為不合法，依刑事訴訟法第433條規
    定裁定駁回之；必再審之聲請合法，始能進而審究其再審有
    無理由。又有罪之判決確定後，因發現新事實或新證據，單
    獨或與先前之證據綜合判斷，足認受有罪判決之人應受無罪
    、免訴、免刑或輕於原判決所認罪名之判決者，為受判決人
    之利益，得聲請再審；上開新事實或新證據，指判決確定前
    已存在或成立而未及調查斟酌，及判決確定後始存在或成立
    之事實、證據，刑事訴訟法第420條第1項第6款、第3項定有
    明文。是得據為受判決人之利益聲請再審之「新事實」、「
    新證據」，固不以有罪判決確定前已存在或成立而未及調查
    斟酌者為限，其在判決確定後始存在或成立之事實、證據，
    亦屬之；然該事實、證據，仍須於單獨觀察，或與先前之證
    據綜合判斷後，得以合理相信其足以動搖原確定之有罪判決
    ，使受有罪判決之人應受無罪、免訴、免刑或輕於原判決所
    認罪名之判決者，始足當之。此所謂「輕於原判決所認罪名
    」，係指與原判決所認之罪名比較，其法定刑較輕之相異罪
    名而言；至於同一罪名之有無加減刑罰原因，如自首、未遂
    犯、累犯等刑之加減，僅影響科刑範圍，惟其罪質並無改變
    ，即與罪名是否相異無關，自不得據為聲請再審之原因（最
    高法院109年度台抗字第1519號裁定意旨參照）；及所謂「
    應受免刑」之判決，指「必要及絕對」免除其刑之規定而言
    ，如屬「任意或相對」免除其刑之規定者，則不在此列。而
    毒品危害防制條例第17條第1項之減輕或免除其刑之寬典，
    如何選擇，法院有裁量之權，與必免除其刑者有異，並非「
    應受免刑之判決」，自不得據為聲請再審之原因（最高法院
    108年度台抗字第1297號裁定意旨參照）。另再審係為確定
    判決認定事實錯誤而設之救濟程序，故為受判決人利益聲請
    再審者，必其聲請合於刑事訴訟法第420條第1項第1款至第6
    款或第421條所定之情形，始得為之，此與非常上訴旨在糾
    正確定判決之審判違背法令者，並不相同（最高法院102年
    度台抗字第962號裁定意旨參照）。
三、經查：
  ㈠聲請人因違反毒品危害防制條例案件，對原確定判決聲請再
    審，雖未檢具原確定判決繕本，惟已釋明其因在監執行，不
    便提供原確定判決繕本等語。審酌刑事訴訟法第429條立法
    目的係為確定聲請再審之案件及其範圍，而聲請人現因在監
    執行中，有聲請人所提刑事再審聲請狀首頁之法務部○○○○○○
    ○收狀登記章戳可憑，其人身自由受到拘束，提出原確定判
    決之繕本確有事實上之困難而有正當理由，且本案聲請人聲
    請再審之案件並無與別案混淆或範圍不明之虞，為確保憲法
    第8條所保障之正當法律程序及聲請人再審訴訟權利之行使(
    最高法院109年度台抗字第1313號裁定意旨參照)，由本院依
    職權列印原確定判決附卷即可確認聲請人聲請再審之案件，
    爰不再無益贅命聲請人補正原判決之繕本，合先敘明。
  ㈡關於聲請人主張其於事實審法院已詳實供出毒品來源，因而
    查獲張俊俞，應符合毒品危害防制條例第17條第1項減輕或
    免除其刑之要件，顯屬刑事訴訟法第163條第2項「對被告之
    利益有重大關係」者，而為法院應依職權調查事項，原確定
    判決未予調查，依司法院釋字第181、185號解釋，自有應於
    審判期日調查之證據而未調查調查之違背法令情形云云。所
    指原確定判決應於審判期日調查之證據未予調查部分，顯屬
    原確定判決是否違背法令而得否聲請非常上訴之問題，已非
    再審程序係就原確定判決認定事實是否錯誤之救濟制度所得
    審究之範疇；再者，聲請人主張本件其已供出毒品來源，有
    依毒品危害防制條例第17條第1項規定減輕或免除其刑等語
    ，乃係爭執同一罪名有無加減刑罰之原因，尚非變更原確定
    判決所認罪名，且非法定必應免除其刑之情形，核與刑事訴
    訟法第420條第1項第6款要件不符，自不能據以為聲請再審
    之原因。
  ㈢綜上所述，聲請再審意旨所指，顯係違背程序規定而不合法
    ，且無從補正，揆諸前揭說明，本件聲請違背法律程式，應
    予駁回。
四、末按聲請再審之案件，除顯無必要者外，應通知聲請人及其
    代理人到場，並聽取檢察官及受判決人之意見。但無正當理
    由不到場，或陳明不願到場者，不在此限。前項本文所稱「
    顯無必要者」，係指聲請顯屬程序上不合法且無可補正或顯
    無理由而應逕予駁回，刑事訴訟法第429條之2、法院辦理刑
    事訴訟案件應行注意事項第177條之4定有明文。然本件再審
    聲請既有上述違背規定之處，從形式上觀察，明顯可以判斷
    於法不合、顯無理由，本院認無踐行通知聲請人到場並聽取
    檢察官意見等程序之必要，附此敘明。
據上論斷，依刑事訴訟法第433條前段，裁定如主文。 
中　　華　　民　　國　　110 　年　　7 　　月　　30　　日
                  刑事第十一庭  審判長法　官  周煙平
                                      法　官  吳炳桂
                                      法　官  陳俞伶
以上正本證明與原本無異。
如不服本裁定，應於收受送達後五日內向本院提出抗告狀。
                                      書記官  朱家麒
中　　華　　民　　國　　110 　年　　8 　　月　　2 　　日